【裁判字號】    96,重訴,1169
【裁判日期】    970423
【裁判案由】    損害賠償等
【裁判全文】
臺灣臺北地方法院民事判決            96年度重訴字第1169號
原      告 11癸○○
原      告 47戊○○
原      告 52Ｃ○○
原      告 54庚○○
原      告 56申○○
原      告 58壬○○
原      告 72戌○○
原      告 73巳○○
原      告 75地○○
原      告 78酉○○
原      告 79黃○○
原      告 81Ｂ○○
原      告 82辛○○
原      告 91亥○○
原      告 93甲○○
原      告100宙○○
原      告105卯○○
原      告106天○○
原      告109丁○
原      告112辰○○
原      告122玄○○
原      告124丙○○
原      告125乙○○
原      告129午○○
原      告133宇○○
原      告134己○○
原      告137子○○
共      同
訴訟代理人   王松淵律師
             徐承蔭律師
             陳玉鈴
被      告   階梯股份有限公司
兼法定代理人 Ｄ○○
共      同
訴訟代理人   林耀泉律師
複代理人     寅○○
上列當事人間請求損害賠償等事件，本院於民國97年4月14日言
詞辯論終結，判決如下：
    主      文
被告階梯股份有限公司應給付原告如附表(四)應給付金額欄所示之
金額，及自民國九十六年九月五日起至清償日止，按年息百分之
五計算之利息。
原告其餘之訴駁回。
訴訟費用之負擔如附表(四)負擔訴訟費用比例欄所示。
本判決第一項於原告以如附表(四)供擔保金額欄所示金額供擔保後
，得假執行；但被告階梯股份有限公司如各以如附表(四)免為假執
行擔保金額欄所示金額為原告預供擔保，得免為假執行。
原告其餘假執行之聲請駁回。
    事實及理由
壹、程序方面：
一、原告11癸○○、54庚○○、58壬○○、72戌○○、105卯○○、112辰○○、122玄○○、124丙○○、125乙○○、129
    午○○、133宇○○、134己○○、137子○○原請求被告應
    連帶給付如附表(四)原請求金額欄所示金額，嗣改為如附表(四)
    變更後金額欄所示（見本院卷(三)第260、261、264頁），核
    與民事訴訟法第255條第1項第3款之減縮應受判決事項聲明
    之規定相符，應予准許。
二、原告原依公平交易法第23條之2第2項、第31、32條規定，及
    民法第227條、第231條，暨公司法第23條第2項規定起訴，
    嗣追加民法第28條、第184條第1項前段及第2項之請求權依
    據（見本院卷(二)第56、57、197頁），被告雖為不同意追加
    之陳述（見本院卷(二)第109頁）。惟原告所陳述者均為同一
    加入會員及終止契約事實，其原提出之證據資料仍得相互援
    用，應認其基礎事實同一，依民事訴訟法第255條第1項第2
    款規定，其所為追加併予准許。
三、原告丑○○等57人、原告Ａ○○等19人及原告未○○等24人
    因終止契約而起訴，各自之法律關係獨立，並無訴訟標的主
    從或其他牽連關係，亦無合一確定之必要，業依其等先行辯
    論之請求而為裁判，先予敘明。
貳、實體方面：
一、原告主張：
  (一)階梯公司於94年間以多層次傳銷及強力廣告播放等方式，銷
    售網路線上教學產品等方式，伊於階梯公司誤導下，誤信可
    經由「分期付款」購買網路線上教學產品及服務（下稱系爭
    商品及服務），遂與隱匿不告知實情之銀行辦理「消費性貸
    款」。然伊事後發現階梯公司提供之教學頻道數量不足，多
    數頻道僅有簡體字使用困難，且時常連線困難，與廣告及文
    宣內容差距甚大，階梯公司所提供服務已屬給付不能，應依
    公平交易法第31條及第32條規定賠償原告使用服務所支付之
    全部對價。
  (二)伊已向階梯公司為終止契約之意思表示，惟階梯公司僅受理
    部分會員之退貨申請，遲不簽收原告52Ｃ○○、72戌○○、
    81Ｂ○○、82辛○○、100宙○○之存證信函掛號回執，且
    規避受理退貨，顯違誠信原則。又階梯公司拒不履行返還價
    金義務，致伊對銀行之債務迄未消滅，階梯公司仍應給付90
    ％之買回系爭商品價金。又階梯公司迄未履行前開承諾，造
    成伊財產上之損害（即買回價金90％或對銀行之負債），並
    應依民法第227條及第231條規定負擔賠償責任。
  (三)擔任階梯公司法定代理人之Ｄ○○明知系爭服務無法達到一
    定之功能，仍違反公平交易法第21條及第24條規定行銷，於
    階梯公司財務發生困難之際，為圖拖延時間，繼以由伊繳納
    一定金額即處理銀行貸款債務之手法欺騙，事後又任令銀行
    催討債務，依民法第184條第1項前段、第2項及第28條暨公
    司法第23條第2項規定，應與階梯公司連帶負擔賠償責任。
  (四)為此起訴，並聲明：被告應連帶給付如附表(四)原請求金額及
    變更後金額欄所示之金額，暨自起訴狀繕本送達翌日即96年
    9月5日起至清償日止，按年息5％計算之利息；願供擔保，
    請准宣告假執行。
二、被告辯稱：
  (一)原告47戊○○已辦理退貨，階梯公司僅須返還38,164元。階
    梯公司與原告52Ｃ○○、75地○○、79黃○○、81Ｂ○○及
    82辛○○間會員契約於存證信函送達時終止；原告72戌○○
    、10 0宙○○及106天○○未為終止會員契約之舉證，應以
    起訴狀繕本送達時為準。又依公平交易法第23條之2第2項規
    定，階梯公司僅須返還終止後剩餘期數總和之90％。
  (二)原告於階梯公司面臨倒閉之際請求退款，伊並未拒絕，然因
    經營不善、財務吃緊而無法依約履行債務，並非惡意不履行
    ，亦無任何故意或惡意侵害原告權利之意圖及行為，自無公
    平交易法第31條及第32條之適用。又本件僅為債務不履行，
    亦與公司法第23條第2項關於侵權行為賠償不同，亦無該條
    項適用之餘地。
  (三)原告於購買產品及服務之初均親自簽署所有買賣文件及銀行
    借貸文件，尤其向銀行申請借貸之文件上均印有借貸銀行名
    稱。至銀行依法行使權利造成原告精神壓力，乃銀行之行為
    ，核與伊無關。
  (四)聲明：原告之訴及假執行之聲請均駁回；如受不利判決，願
    供擔保，請准宣告免為假執行。
三、兩造不爭執之事實：
  (一)原告47戊○○、91亥○○曾參加階梯公司所營多層次傳銷事
    業，嗣分別於96年4月13日、96年4月10日終止會員契約（見
    本院卷(一)第193、238頁；卷(二)第242、81頁；卷(三)第43、261
    、131頁）。
  (二)原告11癸○○、73巳○○、75地○○、93甲○○、109丁○
    （下稱原告11癸○○等5人）寄發存證信函對階梯公司行使
    多層次傳銷事業會員契約終止權，會員契約分別於96年4月
    26日、96年7月3日、96年7月10日、96年7月24日、96年7月2
    日及96年5月22日到達階梯公司，階梯公司應給付如附表(四)
    原請求金額欄及變更後金額欄所示之金額（見本院卷(一)第15
    3、154、218、220、241、259頁；卷(二)第76、77、82、86頁
    ；卷(三)第144、243、230、132、133、87、89、195、196、1
    85、187、264頁）。
  (三)原告56申○○、58壬○○、78酉○○（下稱原告56申○○等
    3人）嗣向階梯公司為終止多層次傳銷事業會員契約之意思
    表示，並申請退貨，階梯公司應返還如附表(四)原請求金額欄
    及變更後金額欄所示之金額（見本院卷(一)第200、202、203
    、224頁；卷(三)第147、240、49、268、269頁）。
  (四)原告54庚○○、105卯○○、112辰○○、122玄○○、124丙○○、125乙○○、129午○○、133宇○○、134己○○、13
    7子○○（原告54庚○○等10人）分別以存證信函或以起訴
    狀繕本之送達代替終止多層次傳銷事業會員契約之意思表示
    ，階梯公司應返還如附表(四)原請求金額欄及變更後金額欄所
    示之金額（見本院卷(一)第198、252、262、274、276、277頁
    ；卷(二)第84、90、21、26、92、27、29頁；卷(三)第228、261
    、135、5、125、264、271、272頁）。
  (五)原告52Ｃ○○曾參加階梯公司所營多層次傳銷事業，以向新
    光銀行貸款方式給付費用予階梯公司，並自94年8月8日開始
    按月向新光銀行繳款3,980元（見本院卷(一)第196頁；卷(二)第
    255頁；卷(三)第87、89、261頁）。
  (六)原告72戌○○於94年8月31日參加階梯公司所營多層次傳銷
    事業，並以向新光銀行貸款方式給付費用予階梯公司（見本
    院卷(一)217頁；卷(二)第75頁；卷(三)第242、262頁）。
  (七)原告79黃○○曾參加階梯公司所營多層次傳銷事業，以向萬
    泰商業銀行股份有限公司（下稱萬泰銀行）貸款方式給付費
    用予階梯公司，並自94年9月12日開始按月向萬泰銀行繳款
    3,980元，迨96年7月20日以存證信函終止會員契約，96年7
    月24日送達於階梯公司（見本院卷(一)第225頁；卷(二)第78頁
    ；卷(三)第5頁）。
  (八)原告81Ｂ○○及82辛○○曾參加階梯公司所營多層次傳銷事
    業，以訴外人謝淑華向新光銀行貸得之款項支付予階梯公司
    ，並自94年4月23日按月繳納4,579元予新光銀行；82辛○○
    以向新光銀行貸款方式給付費用予階梯公司，並自94年7月3
    日開始按月向新光銀行繳款4,579元。伊等之會員契約嗣於
    96 年5月17日終止（見本院卷(一)第227至230頁；卷(二)第137
    、139頁；卷(三)第244、231、232、245頁）。
  (九)原告100宙○○於96年6月11日寄送存證信函終止多層次傳銷
    事業會員契約，階梯公司遲至96年10月22日始補行簽收（見
    本院卷(一)第247頁；卷(二)第83頁；卷(三)第271頁）。
  (十)原告106天○○曾參加階梯公司所營多層次傳銷事業，以向
    光銀行貸款方式給付費用予階梯公司，並自94年12月3日開
    始按月向新光銀行繳款4,579元（見本院卷(一)第253頁；卷(二)
    第85頁；卷(三)第246、247頁）。
四、本件之爭點及本院之判斷：
  (一)階梯公司應依公平交易法第23條之2第2項規定，給付原告如
    附表(四)應給付金額欄所示之金額：
    按多層次傳銷參加人得自訂約日起14日內以書面通知多層次
    傳銷事業解除契約。參加人於前開解約權期間經過後，仍得
    隨時以書面終止契約，退出多層次傳銷計畫或組織。參加人
    依前項規定終止契約後30日內，多層次傳銷事業應以參加人
    原購價格90％買回參加人所持有之商品。但得扣除已因該項
    交易而對參加人給付之獎金或報酬，及取回商品之價值有減
    損時，其減損之價額（公平交易法第23條之1第1項及第23條
    之2第1、2項規定參照）。經查：
  1.原告47戊○○及91亥○○部分：
    階梯公司對原告47戊○○及91亥○○人發出之會員退貨明
      細表，僅為退貨內容及金額之要約，其等既否認已對退款
      金額之要約為承諾，又觀諸卷附退貨明細表，不僅原告47
      戊○○每期繳款金額誤載為3,980元，且查無其等與階梯
      公司之簽名及用印，依民法第157條規定，應認階梯公司
      之上開要約已失效力。雖被告辯稱原告47戊○○及91亥○○業據上開會員退貨明細表起訴，應已同意退款金額云云
      。但其等係起訴請求被告連帶返還終止後之新光銀行分期
      款，其等之舉動尚不足以推知有同意退款金額之默示，依
      民法第153條第1項規定，仍難認業已達成退貨內容及退款
      金額之意思合致，原告47戊○○及91亥○○應不受會員退
      貨明細表所載退款金額之拘束。
    原告47戊○○於96年4月13日終止會員契約，已使用20期
      ，其終止會員契約後尚餘16期分期款未繳（36期-20期）
      惟其僅請求14期（見本院卷(三)第261頁），以每期4,579元
      計算，合計64,106元；原告91亥○○於96年4月10日終止
      會員契約，已使用11期，其終止會員契約後尚餘25期分期
      款未繳（36期-11期），以每期4,280元計算（見本院卷(三)
      第185頁中國信託商業銀行陳報狀），合計107,000元。但
      依前揭公平交易法之規定，階梯公司僅有依原購價格90％
      買回義務，是階梯公司僅須返還如附表(四)應給付金額欄所
      示之金額。
  2.原告11癸○○等5人部分：
    依前揭公平交易法之規定，階梯公司僅有依原購價格90％買
    回之義務，原告11癸○○嗣同意扣減10％（即減縮訴之聲明
    ），則如附表(四)階梯公司應給付金額欄所示金額之請求，為
    有理由。
  3.原告56申○○等3人及54庚○○等10人部分：
    被告階梯公司已不爭執應返還其等如附表(四)原請求金額欄及
    變更金額欄所示金額之請求（見不爭執事實(三)、(四)），依前
    揭規定，並無不合，爰准許之。
  4.原告79黃○○部分：
    原告79黃○○自94年9月12日起按月向萬泰銀行繳款3,980元
    ，96年7月24日會員契約終止（見不爭執事實(七)），已繳納
    23期，依萬泰銀行回函（見本院卷(三)第5頁），剩12期未繳
    ，以每期3,980元計算，合計47,760元，然階梯公司僅有依
    原購價格90％買回之義務，故於42,984元範圍之請求，始為
    法所許。
  5.原告52Ｃ○○、72戌○○、81Ｂ○○、82辛○○、100宙○○及106天○○（下稱原告52Ｃ○○等6人）部分：
    按行使權利，履行義務，應依誠實及信用方法，民法第14
      8條第2項雖有明文，惟所謂誠實信用原則，係在具體的權
      利義務之關係，依正義公平之方法，確定並實現權利之內
      容，避免當事人間犧牲他方利益以圖利自己，自應以權利
      人及義務人雙方利益為衡量依據，並應考察權利義務之社
      會上作用，於具體事實妥善運用之方法（最高法院86年度
      台再字第64號判決參照）。又公平交易法第23條之2第2項
      所定之終止權，乃會員之權利，故除非會員行使終止權或
      與階梯公司合意終止，尚不得憑階梯公司單方之意思即認
      會員契約終止。又依民法第263條準用第258條規定，終止
      權之行使應以意思表示為之；且「非對話而為意思表示者
      ，其意思表示，以通知達到相對人時，發生效力。」民法
      第95條第1項前段復有明定。本件原告52Ｃ○○、72戌○○、81Ｂ○○、82辛○○既主張其於95年9、10月間行使
      終止權，原告100宙○○又稱其於96年6月11日行使終止權
      ，原告106天○○則僅陳稱階梯公司故意規避處理等語，
      可見此部分屬於「會員行使終止權」之類型，故於終止意
      思表示到達階梯公司之時，始謂發生終止之效力，揆諸上
      開說明，被動接收終止意思表示之階梯公司於其等就利己
      事實加以舉證前，否認會員契約已經終止，應為民事訴訟
      法第277條規定之所許。再者，階梯公司以多層次傳銷方
      式經營教學網路事業，倘無具體事證即任意承認接到會員
      終止意思表示，不僅對其他會員有失公允，亦間接影響事
      業經營，於原告52Ｃ○○等6人證明上開契約已經終止前
      ，階梯公司予以否認，並無不當，揆諸上開說明，尚難逕
      認有悖於誠信原則之情事。至於階梯公司是否拖延受理終
      止契約及退貨申請乙節，原告52Ｃ○○等6人迄未進一步
      舉證，此項主張自乏依據，仍無從為有利於其等之認定。
    原告52Ｃ○○自94年8月8日起按月向新光銀行繳納分期款
      （見不爭執事實(五)），至階梯公司所稱96年5月17日終止
      時止（見本院卷(三)第267頁），已繳22期，雖餘13期未繳
      ，但被告階梯公司同意按14期計算（見本院卷(三)第267頁
      ，故認終止後尚有分期款55,720元未繳（即3,980元×14
      期）。惟依前揭公平交易法之規定，階梯公司僅有依原購
      價格90％買回之義務，原告52Ｃ○○請求階梯公司返還50
      ,148元，應認有理。
    原告72戌○○、100宙○○及106天○○部分：
      (1)原告72戌○○於94年8月31日加入會員（見本院卷(三)第
        242頁），尚未能為會員契約已於96年5月底終止之證明
        ；原告100宙○○亦無法證明96年6月11日存證信函已經
        送達階梯公司之事實；原告106天○○復未證明會員契
        約早已終止之情，則被告辯稱以起訴狀繕本之送達代替
        終止權意思表示，應認可取，是原告72戌○○、原告10
        0 宙○○、原告106天○○與階梯公司間之會員契約於
        96年8月30日終止（見本院卷(一)第319頁送達證書）。
      (2)至96年8月30日終止時，原告72戌○○已繳22期，尚有
        13期未繳，以每期3,980元計算，合計51,740元（見本
        院卷(三)第262頁），依前揭公平交易法之規定，階梯公
        司僅須返還46,566元（即51,740元×90％）。
      (3)原告100宙○○已繳納21期，尚有14期未繳，以每期3,9
        80元計算，合計55,720元（見本院卷(三)第264頁），依
        前揭公平交易法之規定，階梯公司僅須返50,148元（即
        55,720元×90％）。
      (4)原告106天○○於94年12月3日繳納第一期分期款（見本
        院卷(三)第246頁），至96年8月30日止，累計繳納21期，
        尚欠14期，以每期4,579元計算，合計64,106元，依前
        揭公平交易法之規定，階梯公司僅須返還57,696元（見
        本院卷(三)第271頁）。
    原告81Ｂ○○及82辛○○部分：
      原告81Ｂ○○以謝淑華向新光銀行貸得之款項支付予新光
      銀行，並自94年4月23日按月繳納4,579元予新光銀行；原
      告82辛○○則自94年7月3日開始按月向新光銀行繳款4,57
      9元，均如前述（見不爭執事實(八)），而會員契約於96年5
      月17日終止，又經階梯公司陳述在卷（見本院卷(三)第269
      、270頁），依原告81Ｂ○○已繳納25期，原告82辛○○
      已繳23期之情，分別剩餘10期及12期，以每期4,579元計
      算，分別積欠45,790元及54,948元分期款，惟依前揭公平
      交易法規定，應認原告81Ｂ○○及82辛○○於請求階梯公
      司返還41,211元及49,453元（即45,790元×90％；54,948
      元×90％，元以下均4捨5入）之範圍，為有理由。
  (二)階梯公司尚應給付自受催告起之法定遲延利息：
    按因可歸責於債務人之事由，致為不完全給付者，債權人得
    依關於給付遲延或給付不能之規定行使其權利；債務人遲延
    者，債權人得請求其賠償因遲延所生之損害；因可歸責於債
    務人之事由，致給付不能者，債權人得請求賠償損害。民法
    第227條第1項、第226條第1項及第231條第1項分別定有明文
    。經查：
  1.給付遲延部分：
    階梯公司不否認未完全履行公平交易法第23條之2第2項之義
    務，僅稱目前財務困難，稽此固可認階梯公司已陷於給付遲
    延狀態。然依民法第233條第1項規定：「遲延之債務，以支
    付金錢為標的者，債權人得請求依法定利率計算之遲延利息
    」，原告所能請求階梯公司給付者亦僅為民法第203條之年
    息5％之利息。至其等所稱之所受損害即銀行催討之款項乙
    節，此為依消費借貸關係之債務，縱階梯公司曾允諾代為繳
    款，亦屬債務承擔，其等既未證明已經銀行承認，對銀行並
    不生效力（民法第301條規定參照），自難認此等消費借貸
    債務係階梯公司債務不履行造成之損害。
  2.給付不能部分：
    原告雖稱階梯公司已無法給付系爭服務云云，但遭被告否認
    ，且未舉證以實其說，依民事訴訟法第277條前段規定之舉
    證責任分配原則，此項事實即難遽採，其等依給付不能規定
    請求階梯公司賠償，自非有理。
  (三)縱使階梯公司違反公平交易法第23條之2第2項規定，惟本件
    查無合於公平交易法第31條規定之情事，階梯公司自無庸依
    之賠償：
    按事業違反本法之規定，致侵害他人權益者，應負損害賠償
    責任；法院因前條被害人之請求，如為事業之故意行為，得
    依侵害情節，酌定損害額以上之賠償。但不得超過已證明損
    害額之3倍。公平交易法第31條及第32條第1項固有明文。惟
    查：
  1.公平交易法第21條第1至3項規定之所謂虛偽不實或引人錯誤
    之表徵，須達到虛偽不實或有足以引起消費者產生錯誤之虞
    之程度。
  原告主張階梯公司明知系爭服務無法達到廣告功能，卻以多
    層次傳銷及分期付款方式誘導加入，顯違前開規定云云。然
    多層次傳銷為無體店鋪之營業方式，參加人不僅直接購買商
    品或服務，亦藉由多層次傳銷組織獲取獎金利益，此既為參
    加人加入時所知悉，且自願加入共同運作，甚或介紹他人加
    入，稽此即難逕認階梯公司示以不實之情事。
  分期付款乃資金運用之新興交易型態或金融商品，如由出賣
    人為之，乃分期付款買賣，由金融業者或融資公司為之，則
    為消費借貸，以目前國人學歷普遍提升及資訊普及而言，原
    告加入多層次傳銷事業之際，應有審慎評估締約與否及查明
    契約當事人與內容之能力。另依卷附退貨明細表及繳款資料
    ，既有部分原告繳款達20期之久，衡情應已知悉繳款之對象
    ，要難以銀行追索即謂階梯公司對渠等施以詐術。
  原告主張階梯公司提供之頻道不足，多數頻道僅有簡體字使
    用困難，且時常連線困難，與階梯公司宣稱系爭服務頻道1
    、200個之廣告不符，顯以欺罔手法詐騙，並影響交易秩序
    云云（見本院卷(一)第284至299頁）。然其等所述之情形是否
    階梯公司推廣教學頻道初期頻道之供給情況，則未見說明與
    舉證。又階梯公司就系爭服務之建制是否完備、簡體字體、
    上網速度與連線問題，應非資訊科技所無法處理，締約及廣
    告之時是否有所障礙，既未見原告進一步舉證，逕依渠等所
    述之情即為已達不實表示或表徵之認定，恐嫌速斷，此項主
    張仍屬無據而難以取。
  2.公平交易法第24條之規定，乃不公平競爭行為之概括規定，
    而此項規定之重點在於禁止事業有「足以影響交易秩序」之
    「欺罔或顯失公平」之行為。是否足以影響交易秩序，則應
    以其行為是否妨礙事業相互間自由競爭，及是否足使交易相
    對人因而作對行為人有利之選擇作為判斷原則。原告締約之
    時，坊間尚無較具規模之數位教學頻道業者，自無妨礙其他
    事業體自由競爭之可言，本件應無此規定之情事。
  3.階梯公司已受理原告47戊○○及91亥○○之終止，已於前述
    ，自難謂有公平交易法第23條之2第2項規定之違反，階梯公
    司停止付款予新光銀行，應屬單純債務不履行，核無上開規
    定之適用。至其餘原告部分，階梯公司雖違反公平交易法第
    23 條之2第2項之規定，惟同法第31條之損害賠償責任，係
    以致侵害他人之權益者為要件，申言之，不僅有損害發生，
    且須與階梯公司違反買回義務間有相當因果關係。會員是否
    遭銀行催討債務，此乃其等與銀行間之消費借貸契約，尚難
    認銀行所催討之債務即階梯公司違反買回義務所受之損害。
    又本件借貸均為擴張信用之無擔保放款，應依較高利率負擔
    遲延責任，自應審慎評估個人經濟能力而為借款，故不論契
    約終止與否，按期繳款均在締約之初即已預見，因此，即使
    階梯公司遲延給付買回款項，均不致發生無法給付分期款之
    情事，自難認遭銀行追索與其等所述之損害間存有因果關係
    ，原告依公平交易法第31條及第32條規定請求賠償，亦屬無
    理而不得准許。
  (三)Ｄ○○執行階梯公司職務未違反法令：
  1.原告雖主張Ｄ○○錯估系爭服務無法到達階梯公司主張之功
    能，仍對社會大眾為虛偽不實或引人錯誤之表示，財務困難
    後，為圖拖延，再度施以詐術誘使簽訂退貨明細表等文件，
    並任令銀行催討債務，屬執行職務而加損害於渠等，應依民
    法第184條第1項前段負損害賠償責任。惟按侵權行為，即不
    法侵害他人權利之行為，屬於所謂違法行為之一種，債務不
    履行為債務人侵害債權之行為，性質上雖亦屬侵權行為，但
    法律另有關於債務不履行之規定，故關於侵權行為之規定，
    於債務不履行不適用之（最高法院43年台上字第752號判例
    意旨參照）。經查，階梯公司以多層次傳銷方式經營教學頻
    道，另以銀行貸款方式因應參加人資金需求，尚查無對參加
    人示以不實，已如前述，至銀行是否對參加人進行追索，乃
    參加人與銀行間消費借貸關係，衡情均難認Ｄ○○執行階梯
    公司職務有何侵害原告權利情事，自無由令Ｄ○○負擔侵權
    責任。
  2.又民法第184條第2項所謂「保護他人之法律」，乃指以保護
    個人或特定範圍之人為其規範目的之法律而言，若專以保護
    國家公益或社會秩序為目的者，尚不包括在內。公平交易法
    乃規範競爭秩序之法律，對於事業破壞扭曲市場機能之行為
    加以明文禁止，其立法目, 除維護市場交易秩序外，雖併有
    保障一般「消費者」利益之意涵（第1條及第21條規定參照
    ）。但階梯公司未違反公平交易法第21條第1至3項及第24條
    規定，均如前述，原告主張Ｄ○○執行階梯公司職務違反保
    護他人之法律，於法仍有未合。至公平交易法第23條關於多
    層次傳銷之規定，依立法理由：「多層次傳銷並非均為不正
    當之銷售方式，惟因其變型態樣繁多，如其參加人所得之佣
    金、獎金或其他經濟利益主要係基於介紹他人參加，則後參
    加者必因無法覓得足夠之人頭而遭經濟上之損失，其發起或
    推動之人則毫無風險，且獲暴利。可能破壞市場機能，甚或
    造成社會問題，故對此多層次傳銷明文加以禁止」，可知該
    條規定著眼於社會法益之保障，縱認階梯公司有違反公平交
    易法第23條之2規定之行為，仍與前所述之侵權責任要件有
    間，非得據以要求Ｄ○○負損害賠償責任。
  3.次按公司法第23條規定公司負責人對於公司業務之執行，如
    有違反法令致他人受有損害時，對他人應與公司負連帶賠償
    之責。係以該負責人執行公司業務違反法令及該他人因此受
    有損害為要件（最高法院77年度台上字第1995號判決意旨參
    照）。階梯公司無違反公平交易法規定之行為，Ｄ○○亦是
    ，階梯公司迄未履行如附表(四)應給付金額欄所示之債務，應
    屬單純債務不履行，均如前述，尚難謂構成違反法令，原告
    依公司法第23條第1項規定請求Ｄ○○與階梯公司連帶負擔
    賠償責任，於法亦有未合，殊難准許。
  4.末按法人對於其董事或其他有代表權之人因執行職務所加於
    他人之損害，與該行為人連帶負損害賠償之責任，民法第28
    條雖有明文。然如前所述，Ｄ○○並無執行階梯公司職務違
    反法令之情事，原告依此規定請求階梯公司與Ｄ○○負連帶
    賠償責任，亦屬無理而不能准許。
五、綜上所述，原告請求階梯公司給付如附表(四)應給付金額欄所
    示之金額，及自起訴狀繕本送達階梯公司翌日即96年9月5日
    起至清償日止，按年息5％計算之利息，為有理由，應予准
    許；其餘請求，則無理由，應予駁回。
六、本件原告勝訴部分，兩造均陳明願供擔保，聲請宣告假執行
    或免為假執行，經核並無不合，茲酌定相當擔保金額准許之
    。至原告其餘假執行之聲請，因其餘之訴已經駁回而失附麗
    ，併予駁回。
七、本件事證已臻明確，兩造其餘攻擊與防禦方法均與判決結果
    不生影響不再一一論述，附此敘明。
八、訴訟費用負擔之依據：民事訴訟法第79條。
中    華    民    國    97    年    4     月    23    日
                  民事第六庭    法  官  許純芳
以上正本係照原本作成
如對本判決上訴，須於判決送達後20日內向本院提出上訴狀
中    華    民    國    97    年    4     月    25    日
                                書記官  潘惠梅
附表(四)：
┌──┬─────┬─────┬─────┬─────┬───┬──┐
│編號│原請求金額│變更後金額│階梯公司應│原告供擔保│階梯公│原告│
│    │          │          │給付      │得為假執行│司負擔│負擔│
│    │          │          ├─────┤之金額    │訴訟費│訴訟│
│    │          │          │即免為假執│          │用比例│費用│
│    │          │          │行擔保金額│          │      │比例│
│    ├─────┴─────┴─────┴─────┼───┴──┤
│    │  均為新臺幣（元以下均4捨5入）                │（1/1000）  │
├──┼─────┬─────┬─────┬─────┼───┬──┤
│11  │  82,422元│  74,180元│  74,180元│  24,700元│  6   │扣除│
├──┼─────┼─────┼─────┼─────┼───┤附表│
│47  │  64,106元│          │  64,106元│  21,300元│  5   │(一)、│
├──┼─────┼─────┼─────┼─────┼───┤(二)、│
│52  │  91,540元│          │  50,148元│  16,700元│  4   │(三)、│
├──┼─────┼─────┼─────┼─────┼───┤(四)後│
│54  │  59,700元│  39,402元│  39,402元│  13,100元│  3   │，由│
├──┼─────┼─────┼─────┼─────┼───┤全體│
│56  │ 109,896元│          │ 109,896元│  36,632元│ 10   │原告│
├──┼─────┼─────┼─────┼─────┼───┤負擔│
│58  │  75,620元│  71,640元│  71,640元│  23,800元│  6   │。  │
├──┼─────┼─────┼─────┼─────┼───┤    │
│72  │  84,680元│  76,212元│  46,566元│  15,500元│  4   │    │
├──┼─────┼─────┼─────┼─────┼───┤    │
│73  │  63,680元│          │  57,312元│  19,100元│  5   │    │
├──┼─────┼─────┼─────┼─────┼───┤    │
│75  │  73,264元│          │  65,938元│  21,900元│  6   │    │
├──┼─────┼─────┼─────┼─────┼───┤    │
│78  │  63,680元│          │  63,680元│  21,200元│  6   │    │
├──┼─────┼─────┼─────┼─────┼───┤    │
│79  │  71,640元│          │  42,984元│  14,300元│  4   │    │
├──┼─────┼─────┼─────┼─────┼───┤    │
│81  │  77,843元│          │  41,211元│  13,700元│  4   │    │
├──┼─────┼─────┼─────┼─────┼───┤    │
│82  │  87,001元│          │  49,453元│  16,400元│  4   │    │
├──┼─────┼─────┼─────┼─────┼───┤    │
│91  │ 102,720元│          │  96,300元│  32,100元│  8   │    │
├──┼─────┼─────┼─────┼─────┼───┤    │
│93  │ 127,360元│          │ 114,624元│  38,200元│ 10   │    │
├──┼─────┼─────┼─────┼─────┼───┤    │
│100 │  67,660元│          │  50,148元│  16,700元│  4   │    │
├──┼─────┼─────┼─────┼─────┼───┤    │
│105 │  82,422元│  74,180元│  74,180元│  24,700元│  6   │    │
├──┼─────┼─────┼─────┼─────┼───┤    │
│106 │  82,422元│          │  57,696元│  19,200元│  5   │    │
├──┼─────┼─────┼─────┼─────┼───┤    │
│109 │  87,001元│          │  78,301元│  26,100元│  7   │    │
├──┼─────┼─────┼─────┼─────┼───┤    │
│112 │  73,264元│  37,090元│  37,090元│  12,300元│  3   │    │
├──┼─────┼─────┼─────┼─────┼───┤    │
│122 │  64,106元│  57,695元│  57,695元│  19,200元│  5   │    │
├──┼─────┼─────┼─────┼─────┼───┤    │
│124 │  32,053元│  24,727元│  24,727元│   8,200元│  2   │    │
├──┼─────┼─────┼─────┼─────┼───┤    │
│125 │  27,860元│  25,074元│  25,074元│   8,300元│  2   │    │
├──┼─────┼─────┼─────┼─────┼───┤    │
│129 │ 137,370元│  98,907元│  98,907元│  32,900元│  9   │    │
├──┼─────┼─────┼─────┼─────┼───┤    │
│133 │  50,369元│  41,211元│  41,211元│  13,700元│  3   │    │
├──┼─────┼─────┼─────┼─────┼───┤    │
│134 │  55,720元│  50,148元│  50,148元│  16,700元│  4   │    │
├──┼─────┼─────┼─────┼─────┼───┤    │
│137 │  51,740元│  50,148元│  50,148元│  16,700元│  4   │    │
└──┴─────┴─────┴─────┴─────┴───┴──┘


司法院資訊處製作；財團法人民間司法改革基金會備份。
